臺灣臺南地方法院刑事判決
110年度訴字第880號
公  訴  人  臺灣臺南地方檢察署檢察官
被      告  王瑞呈






指定辯護人  本院公設辯護人  陳香蘭
上列被告因違反毒品危害防制條例案件，經檢察官提起公訴（11
0年度偵緝字第360號），本院判決如下：
    主  文
甲○○犯如附表所示之伍罪，各處如附表所示之刑。應執行有期徒
刑參年陸月。
未扣案不詳廠牌行動電話壹支（含門號○○○○○○○○○○號SIM卡壹枚
）、販賣毒品所得新臺幣壹萬玖仟元均沒收，於全部或一部不能
沒收或不宜執行沒收時，追徵其價額。
    事  實
一、甲○○明知甲基安非他命依成癮性、濫用性及對社會危害性之
    程度，業經列為毒品危害防制條例第2條第2項第2款所定之
    第二級毒品，依法不得持有、販賣，竟基於販賣第二級毒品
    甲基安非他命牟利之犯意，先後於如附表所示之時、地，以
    如附表所示之方式、價格及數量，販賣甲基安非他命予李虹
    南4次、陳冠偉1次（共計5次，各次販賣之時間、地點、價
    格、數量、方式及所得均詳如附表所示）。
二、嗣警偵辦李虹南、陳冠偉施用毒品案件，經渠等供出毒品上
    游，始查悉上情。
三、案經臺灣臺南地方檢察署檢察官指揮臺南市政府警察局刑事
    警察大隊報告後偵查起訴。
    理  由
一、關於證據能力之認定：
  ㈠本案所引用具傳聞證據性質之供述證據，因檢察官、被告及
    辯護人於準備程序時，均同意有證據能力（見本院卷二第27
    頁），本院審酌前開證據之作成或取得之狀況，並無非法或
    不當取證之情事，且亦無顯不可信之情況，依刑事訴訟法第
    159條之5規定，均具有證據能力。
  ㈡其餘所引用卷內非供述證據性質之證據資料，均無違反法定
    程序取得之情形，依刑事訴訟法第158條之4規定反面解釋，
    亦應有證據能力，合先敘明。
二、認定犯罪事實之證據及理由：
  ㈠上開犯罪事實，業據被告於警詢、偵查及本院準備程序、審
    理中均坦承不諱，核與證人李虹南、陳冠偉於警詢、偵查中
    之證述相符（見警一卷第11頁至第22頁、第29頁至第35頁、
    第67頁至第78頁，他卷第165頁至第167頁、第289頁至第291
    頁），並有指認犯罪嫌疑人紀錄表、被告與證人李虹南間通
    訊軟體Messenger對話紀錄、通聯調閱查詢單、被告與證人
    陳冠偉間通訊監察譯文、本院通訊監察書在卷可稽（見警一
    卷第23頁至第27頁、第37頁至第47頁、第79頁至第83頁、第
    99頁至第103頁、第137頁至第147頁，他卷第59頁至第62頁
    ）。
  ㈡又被告已陳明其會自販賣之甲基安非他命留取少量累積供自
    己施用等語（見本院卷二第126頁），是被告販入及售出甲
    基安非他命之實際量差及價差具體為何雖均已無從查考，仍
    可認被告確有藉毒品交易牟利之營利意圖，更合於證人李虹
    南、陳冠偉證述渠等係向被告購買甲基安非他命之情節，益
    徵被告主觀上確有藉販賣毒品營利之不法意圖至明。
  ㈢另被告及證人李虹南、陳冠偉於警詢或偵查中提及本案甲基
    安非他命毒品時，固均稱毒品名稱為安非他命，惟國內查獲
    之安非他命類毒品多屬甲基安非他命，乃本院辦理毒品案件
    職務上已知之事，是被告及證人李虹南、陳冠偉所述安非他
    命應僅係未能精確使用毒品正確名稱，無礙於本院上開認定
    ，附此敘明。
  ㈣綜上證據，堪認被告任意性之自白確與事實相符；是本案事
    證明確，被告犯行洵堪認定，應予依法論科。
三、論罪科刑：
㈠㈠新舊法之比較適用：
  ⒈被告為如附表編號1至4所示犯行後，109年1月15日修正公布
    之毒品危害防制條例第4條第2項規定業於同年7月15日施行
    ，該次修正施行後，販賣第二級毒品罪之構成要件雖未變更
    ，但法定刑由原定之「無期徒刑或7年以上有期徒刑，得併
    科新臺幣（下同）10,000,000元以下罰金」，修正為「無期
    徒刑或10年以上有期徒刑，得併科15,000,000元以下罰金」
    ，修正後已提高有期徒刑及併科罰金刑之最高刑度，涉及科
    刑規範之變更，自有新舊法比較適用之必要；而依刑法第2
    條第1項揭示之「從舊從輕」原則比較上開修正前、後規定
    之適用結果，因修正前規定有期徒刑及併科罰金刑上限較低
    ，修正後規定顯未較有利於被告，自應適用被告行為時法即
    109年7月15日修正施行前毒品危害防制條例第4條第2項規定
    予以論罪科刑。
  ⒉又被告為如附表編號1至4所示犯行後，109年1月15日修正公
    布之毒品危害防制條例第17條第2項規定亦於同年7月15日施
    行，修正前該條項規定：「犯第4條至第8條之罪於偵查及審
    判中均自白者，減輕其刑。」，修正後則規定：「犯第4條
    至第8條之罪於偵查及歷次審判中均自白者，減輕其刑。」
    ；立法理由並明揭所謂「歷次審判中均自白」，係指歷次事
    實審審級（包括更審、再審或非常上訴後之更為審判程序）
    ，且於各該審級中，於法官宣示最後言詞辯論終結時，被告
    為自白之陳述而言。本件被告因於偵查中及本院第一審審理
    言詞辯論終結時均自白上開犯行，無論依修正前、後之毒品
    危害防制條例第17條第2項規定均應予減輕其刑，對被告尚
    無有利或不利之情形。
  ⒊經綜合觀察全部罪刑比較之結果，依刑法第2條第1項前段規
    定，就被告所犯如附表編號1至4所示犯行，應整體適用較有
    利之109年7月15日修正施行前毒品危害防制條例第4條第2項
    、第17條第2項規定。　　
  ㈡按甲基安非他命依成癮性、濫用性及對社會危害性之程度，
    已列為毒品危害防制條例第2條第2項第2款所定之第二級毒
    品，禁止非法持有、販賣，是核被告如附表編號1至4所示販
    賣甲基安非他命之行為，均係犯109年7月15日修正施行前毒
    品危害防制條例第4條第2項之販賣第二級毒品罪；其如附表
    編號5所示販賣甲基安非他命之行為，則係犯毒品危害防制
    條例第4條第2項之販賣第二級毒品罪。
  ㈢被告各次販賣甲基安非他命前持有各該次所販賣之甲基安非
    他命之低度行為，分別為各該次販賣甲基安非他命之高度行
    為所吸收，均不另論罪；被告如附表所示之各次犯行，行為
    時、地均可明顯區分，屬個別起意之獨立數行為，且犯意有
    別，行為互殊，應予分論併罰（共5罪）。
  ㈣刑之減輕：
　⒈被告就其所犯各次販賣甲基安非他命之犯行，於偵查及審判
    中均自白不諱，其中如附表編號1至4所示犯行，均合於109
    年7月15日修正施行前毒品危害防制條例第17條第2項減輕其
    刑之要件；如附表編號5所示犯行，則合於毒品危害防制條
    例第17條第2項減輕其刑之要件，應各依上開規定，就被告
    各次販賣第二級毒品之犯行分別減輕其刑。
　⒉被告曾供述其毒品來源為「陳揚善」，經員警循線追查後，
    臺灣臺南地方檢察署檢察官業已起訴陳揚善販賣甲基安非他
    命予被告之犯行，有臺灣臺南地方檢察署檢察官110年度營
    偵字第2036號、110年度偵字第21690號追加起訴書存卷可查
    （見本院卷一第311頁），自合於毒品危害防制條例第17條
    第1項所規定「供出毒品來源，因而查獲其他正犯或共犯」
    之要件，應均依該項規定減輕其刑，並依法遞減之。
　⒊辯護人雖為被告辯護稱：被告販賣甲基安非他命之金額、份
    量均有限，犯罪情節尚輕，且其犯後已坦承犯行，真心悔悟
    ，請准再依刑法第59條規定減輕其刑等語。惟被告因如前述
    符合毒品危害防制條例第17條規定，經本院依法減刑後，其
    所犯如附表所示之罪之法定刑度均已有明顯減輕，亦無其他
    事證可認被告上開犯罪另有特殊之原因與環境，在客觀上足
    以引起一般同情，縱使宣告上開法定最低刑度猶嫌過重之情
    事，被告所犯即難邀憫恕，不宜再依刑法第59條規定酌量減
    輕其刑。
　㈤爰審酌被告已有施用第二級毒品之前案紀錄，明知甲基安非
    他命戕害人體身心健康之鉅，亦深知持有、販賣甲基安非他
    命為政府嚴厲查禁之行為，竟不思戒慎行事，無視法紀，而
    為本件販賣第二級毒品犯行，所為均有害他人身體健康，危
    害社會治安和善良秩序匪淺，更顯見其漠視政府防制毒品之
    政策與決心，殊屬不該；惟念被告犯後坦承犯行不諱，並無
    矯飾之情，且其每次販賣與他人之甲基安非他命尚非大量，
    所得非鉅，對象亦僅2人，較之販賣毒品之「大盤」或「中
    盤」者，所造成之危害應仍較屬有限；兼衡被告自陳學歷為
    國小畢業、離婚，育有2名未成年子女、入監前在流浪狗收
    容中心工作、家庭經濟狀況勉持（見他卷第47頁被告警詢筆
    錄「受詢問人欄」之記載，本院卷二第126頁）等一切情狀
    ，分別量處如主文所示之刑。並考量被告犯行所侵害法益之
    同一性、數罪對法益侵害之加重效應，所反應行為人人格及
    犯罪傾向、社會對販賣毒品等特定犯罪處罰之期待及刑罰之
    邊際效用遞減等情，與刑罰經濟、責罰相當原則，整體評價
    被告應受矯治之程度而酌定如主文所示之應執行刑，以示懲
    儆。
四、沒收部分：
  ㈠被告使用未扣案之不詳廠牌行動電話1支（含門號0000-000-0
    00號SIM卡1枚），作為販賣毒品聯繫使用，應依毒品危害防
    制條例第19條第1項規定宣告沒收，於全部或一部不能沒收
    或不宜執行沒收時，另應依刑法第38條第4項規定，追徵其
    價額。
  ㈡被告係以附表所示之價格販賣甲基安非他命，並已實際收取
    價金，此等價金總計新臺幣19,000元自屬其犯罪所得，各應
    依刑法第38條之1第1項前段規定宣告沒收，於全部或一部不
    能沒收或不宜執行沒收時，則應依同條第3項規定追徵其價
    額。
據上論斷，應依刑事訴訟法第299條第1項前段，判決如主文。
本案經檢察官吳毓靈提起公訴，檢察官乙○○到庭執行職務。
中　　華　　民　　國　　111 　年　　5　 　月　　31　　日
　　　　　　　刑事第四庭  審判長  法　官  陳本良
                                  法  官  張菁
                                  法  官  王鍾湄  
以上正本證明與原本無異。
如不服本判決應於收受本判決後20日內向本院提出上訴書狀，並
應敘述具體理由。其未敘述上訴理由者，應於上訴期間屆滿後20
日內向本院補提理由書狀（均須按他造當事人之人數附繕本）「
切勿逕送上級法院」。 
　　　　　　　　　　　　　　　　　書記官  蘇冠杰
中　　華　　民　　國　　111  　年　　5 　　月　　31　 日
【附表】（時間為民國、金額為新臺幣）
編號 購毒者 交易時間 交易地點 交易方式 交易價格及數量 罪刑 1 李虹南  109年5月16日凌晨3時40分許 臺南市麻豆區新生南路旁 甲○○以通訊軟體Messenger聯絡李虹南，約定交易甲基安非他命 甲○○以2,000元之價格，販賣甲基安非他命1小包 甲○○販賣第二級毒品，處有期徒刑貳年玖月。  2  109年5月17日凌晨1時6分許 臺南市學甲區友人陳柏宇住處 甲○○以通訊軟體Messenger聯絡李虹南，約定交易甲基安非他命 甲○○以5,000元之價格，販賣甲基安非他命1小包 甲○○販賣第二級毒品，處有期徒刑貳年拾壹月。  3  109年5月18日上午7時49分許 臺南市麻豆區新生南路旁 李虹南以通訊軟體Messenger聯絡甲○○，約定交易甲基安非他命 甲○○以6,000元之價格，販賣甲基安非他命1小包 甲○○販賣第二級毒品，處有期徒刑參年。  4  109年5月22日晚間10時許 臺南市麻豆區新生南路33巷口 李虹南以通訊軟體Messenger聯絡甲○○，約定交易甲基安非他命 甲○○以5,000元之價格，販賣甲基安非他命1小包 甲○○販賣第二級毒品，處有期徒刑貳年拾壹月。  5 陳冠偉 109年9月25日凌晨0時27分許 臺南市○○區○○00號之3陳冠偉住處 陳冠偉以門號0000-000-000號行動電話撥打甲○○持用之門號0000-000-000號行動電話，約定交易甲基安非他命 甲○○以1,000元之價格，販賣甲基安非他命1小包 甲○○販賣第二級毒品，處有期徒刑貳年捌月。  
附錄本案論罪科刑法條：
109年7月15日修正施行前毒品危害防制條例第4條
製造、運輸、販賣第一級毒品者，處死刑或無期徒刑；處無期徒
刑者，得併科新臺幣20,000,000元以下罰金。
製造、運輸、販賣第二級毒品者，處無期徒刑或7年以上有期徒
刑，得併科新臺幣10,000,000元以下罰金。
製造、運輸、販賣第三級毒品者，處7年以上有期徒刑，得併科
新臺幣7,000,000元以下罰金。
製造、運輸、販賣第四級毒品者，處5年以上12年以下有期徒刑
，得併科新臺幣3,000,000元以下罰金。
製造、運輸、販賣專供製造或施用毒品之器具者，處1年以上7年
以下有期徒刑，得併科新臺幣1,000,000元以下罰金。
前5項之未遂犯罰之。
毒品危害防制條例第4條
製造、運輸、販賣第一級毒品者，處死刑或無期徒刑；處無期徒
刑者，得併科新臺幣30,000,000元以下罰金。
製造、運輸、販賣第二級毒品者，處無期徒刑或10年以上有期徒
刑，得併科新臺幣15,000,000元以下罰金。
製造、運輸、販賣第三級毒品者，處7年以上有期徒刑，得併科
新臺幣10,000,000元以下罰金。
製造、運輸、販賣第四級毒品者，處5年以上12年以下有期徒刑
，得併科新臺幣5,000,000元以下罰金。
製造、運輸、販賣專供製造或施用毒品之器具者，處1年以上7年
以下有期徒刑，得併科新臺幣1,500,000元以下罰金。
前5項之未遂犯罰之。